【裁判字號】    92,上更(一),318
【裁判日期】    920613
【裁判案由】    強盜
【裁判全文】
臺灣高等法院刑事判決                        九十二年度上更(一)字第三一八號
    上  訴  人
    即  被  告    己○○
    指定辯護人    本院公設辯護人  李廣澤
右上訴人因強盜案件，不服臺灣臺北地方法院九十一年度訴字第九四一號，中華民國
九十一年十一月八日第一審判決（起訴案號：臺灣臺北地方法院檢察署九十一年度偵
緝字第一０八九號）提起上訴，經判決後由最高法院撤銷發回，本院判決如左：
    主  文
原判決撤銷。
己○○無罪。
    理  由
一、公訴意旨略以：己○○曾於民國八十六年間因偽造文書及恐嚇案件，經定其應執
    行刑為有期徒刑十一月確定，於八十八年七月十四日執行完畢，猶不知悔改，於
    八十九年八月中旬某日上午十一時許，在台北車站地下道口，因見雙手斷肘於該
    處獨自擺攤販賣玉蘭花、口香糖之丙○○可欺，竟意圖為自己不法之所有，乘丙○○叫賣玉蘭花、口香糖之際，出手毆打丙○○，並踢翻擺放玉蘭花之花籃，以
    強暴方式至使丙○○不能抗拒，而強取口袋內新台幣（下同）四千元，得手後即
    離去，嗣因警方接獲線報而主動偵辦，始查知上情，故認被告涉犯修正後刑法第
    三百二十八條第一項強盜罪等語。
二、訊據上訴人即被告己○○矢口否認有於右揭時、地自被害人丙○○處，拿取何金
    錢之情事，並辯稱：丙○○因與人打架且東西被搶，委託伊處理，於八十九年七
    月十六日給伊二千五百元，供作車資之用，伊並未於八十九年八月間自丙○○拿
    取何金錢或毆打丙○○云云。
三、經查：
    １、被害人丙○○先後曾多次指述被強盜之經過：
        (1)先於九十年一月十二日在警訊時指述稱：我雙手殘斷至手肘，右耳失聰，
          左耳重聽，平日以賣玉蘭花、口香糖維生，八十九年八月中旬某日上午十
          一時許，在台北火車站地下道賣花，突被一名男子到我面前，把我擺放玉
          蘭花、口香糖的籃子踢翻，並毆打我，叫我把錢拿出來，我因雙手斷肘，
          那名男子就伸手至我右邊口袋裡強取四千元後離去，警方提示被告照片就
          是對我行搶的人無誤等語（詳偵查卷第三頁背面）。
        (2)後於九十年五月七日偵查中指述稱：被告外號「阿修」他向我搶了二次，
          一次四千元，一次約二千元，可能是一千八、九百元，八十九年八月中旬
          ，在台北火車站地下道，阿修用手打我胸口，過了一、二個月，在台北火
          車站通地下街附近，阿修和另一年輕人來借一百元吃飯，走了之後又回來
          把我身上的一千八、九百元全搶走等語（詳偵查卷第二八頁背面）。
        (3)再於九十一年一月二十一日於偵查中指述稱：被告從我口袋拿走四千元，
          還打我，並將我的花弄翻等語（詳第一二一一號偵緝卷第十七頁背面）。
        (4)又於九十一年八月十四日於偵查中指述稱：日期不記得，是早上約十一點
          ，在台北火車站西邊靠地下街，將我的花籃弄翻，從我口袋先拿一千元，
          後又伸手拿三千元，我沒辦法反抗，因二隻手鋸掉等語（詳第一Ｏ八九號
          偵緝卷第三四頁）。
        (5)復於九十一年十月十六日於原審中指述稱：當時我在火車站地下道賣花及
          口香糖，被告把我背在身上的花打翻，並且打我胸口，從我口袋裡先拿出
          一千元，再拿三千元就跑了等語（詳原審卷第七十頁）。
        (6)另於九十一年十二月二十七日本院前審指稱：被告打我胸口一下，就從我
          口袋裡拿走四千元等語（詳上訴卷第四六頁）。
        (7)並於九十二年五月十九日於本院指稱：當時我坐在地上，賣玉蘭花的籃子
          是放在地上，被告一來就把玉蘭花的籃子踢倒，我要跑，他就打我胸口，
          並伸手到我口袋內拿走一千元，再拿走三千元等語（詳本院九十二年五月
          十九日訊問筆錄）。
        按由被害人先後陳述可知，被害人就(1)被告究竟是一次拿走四千元，或先拿
        一千元再拿三千元；(2)被告強取財物之次數為一次或二次；(3)被告有無動手
        打被害人胸口；(4)被害人的玉蘭花籃子是被害人背在身上或擺在地上等涉及
        被告如何施強暴及如何強取財物之重要過程，先後陳述不一，反反覆覆，是
        否確有其事，已值存疑。
    ２、況本案被害人被害後並未報案，係因台北市政府警察局保安大隊隊員巡邏火
        車站時，聽遊民提起「阿修」搶雙手斷肘賣玉蘭花人的錢，遊民又說阿修就
        是己○○，而台北火車站雙手斷肘賣玉蘭花的人只有被害人一人，所以找到
        被害人提供己○○照片給被害人指認而查獲本案，但說這件事的遊民叫什麼
        姓名不知道，現在亦找不到人，且並未做證人筆錄等情，亦經證人即保安隊
        警員乙○○、戊○○結證屬實（詳本院九十二年六月三日訊問筆錄），按警
        員於聽聞現場目擊證人提及被害人被搶之經過，未對現場目擊證人製作證人
        筆錄，亦未記下現場目擊證人之姓名年籍，以供求證，且移送本案之警員丁○○於本院結證稱：台北火車站之監視錄影帶，保管期限為二十日，所以本
        案當日之錄影帶已不存在等語（詳本院九十二年五月二十六日訊問筆錄），
        致本案除被害人指述外，無法查得其他佐證，此乃警員辦案蒐證不力之缺失
        ，尚無法遽以推論被告確有強取被害人財物行為。
    ３、另照顧被害人之證人甲○○雖一再證稱：被害人被搶後回家有告訴伊此事，
        且隔幾天後還有帶被害人去中國醫藥學院附設醫院看病等語，惟被害人被搶
        時證人甲○○並不在現場，其是聽被害人提及被搶經過，顯屬傳聞證據，尚
        難採信，而經本院向財團法人私立中國醫藥學院附設醫院函查，被害人在中
        國醫藥學院僅有於八十八年五月四日作殘障鑑定之一次門診記錄，除此之外
        ，並無任何就醫記錄，此有中國醫藥學院附設醫院九十二年五月二十八日院
        歷字第九二Ｏ五一七七四號函附於本院可證，顯見證人甲○○證述被害人被
        打後有就醫一節，亦與事實不符，尚難遽以採信被害人有被打受傷之情形。
    ４、再被害人在三十多年前發生車禍頭部有受過傷一節，已經被害人陳明在卷（
        詳原審卷第七一頁），且依平時負責照顧被害人丙○○之甲○○於本院上訴
        審證稱：在三十一年前丙○○曾因車禍腦部開刀，有時會喪失記憶，時好時
        壞，受到任何刺激時就會病發，就什麼都不知云云（詳本院上訴卷第七十頁
         ），然於本院補充證稱：被告如果未發病時，記憶力沒有問題，事發當天
        被害人回去很正常沒有發病等語（詳本院九十二年五月十九日訊問筆錄），
        顯見被害人腦部因曾受過傷，記憶時好時壞，雖證人甲○○證述被害人被害
        當日回到家並無異狀，惟證人甲○○於被害人被害時並未在場，無法判斷被
        害人當時精神狀態如何，從而本案尚難僅憑被害人先後不一之指述，而無其
        他佐證情況下，認被告有毆打被害人強取財物之行為。
    ５、至被告所供丙○○因與人打架且東西被搶，為委託其代為取回而給付二千五
        百元，供為車資云云，已為被害人丙○○所否認（詳本院九十二年五月十九
        日訊問筆錄），雙方互執一詞，惟被告在此之前是否曾自被害人丙○○收受
        二千五百元，與被告是否有於前揭時地強取被害人丙○○四千元一節，並無
        必然之因果關係，尚難為被告不利之認定，附此敘明。
四、綜上所述，自難僅憑被害人先後不一指述，而無其他證據可資佐證情況下，遽認
    被告涉犯強盜罪嫌，惟原審疏未考量被害人指述不一，且被害人腦部受傷等情況
    ，而為有罪判決之諭知，確有不當，被告以未為強盜行為為由提起上訴，為有理
    由，自應由本院將原判決撤銷，且因不能證明被告有強盜罪行，爰為無罪判決之
    諭知。
據上論斷，應依刑事訴訟法第三百六十九條第一項前段、第三百六十四條、第三百零
一條第一項判決如主文。
本案經檢察官賴俊雄到庭執行職務。
中      華      民      國    九十二    年      六      月     十三     日
                              臺灣高等法院刑事第十八庭
                                  審判長法  官  吳      敦
                                        法  官  吳  明  峰
                                        法  官  劉  慧  芬
右正本證明與原本無異。
檢察官如不服本判決應於收受送達後十日內向本院提出上訴書狀，其未敘述上訴之理
由者並得於提起上訴後十日內向本院補提理由書（均須按他造當事人之人數附繕本）
。
                                        書記官  鎖  瑞  嶺
中      華      民      國    九十二    年      六      月     十三     日


司法院資訊處製作；財團法人民間司法改革基金會備份。
